【裁判字號】    92,上易,1069
【裁判日期】    920729
【裁判案由】    竊佔
【裁判全文】
臺灣高等法院刑事判決                          九十二年度上易字第一０六九號
    上  訴  人  台灣板橋地方法院檢察署檢察官
    被      告  甲○○○
右上訴人因被告竊佔案件，不服臺灣板橋地方法院九十一年度易字第九九二號，中華
民國九十一年十月七日第一審判決（起訴案號：臺灣板橋地方法院檢察署九十一年度
偵緝字第一二一號），提起上訴，本院判決如左：
    主  文
原判決關於甲○○○部分撤銷。
甲○○○共同意圖為自己不法之利益，而竊佔他人之不動產，處有期徒刑肆月，如易
科罰金，以參佰元折算壹日，緩刑參年。
    事  實
一、甲○○○係顏聰明（已經法院判處有期徒刑六月確定）之妻，明知坐落於臺北縣
    樹林市○○段五七四地號內如附圖Ａ、Ｂ、Ｃ所示部分，係臺灣省新生地開發處
    （嗣改制為內政部營建署新生地開發局）所管理者之土地，竟於民國（下同）八
    十七年六月間某日與顏聰明、郭同發（已經本院判處有期徒刑四月確定）共同基
    於意圖為自己不法之利益之犯意聯絡，由郭同發充當順利益有限公司（以下簡稱
    順利益公司）名義上之負責人，並於租賃契約書上代表順利益公司為承租人，推
    由顏聰明（順利益公司實際負責人）持該租賃契約出面向顏榮治承租顏榮治與張
    世堯所共有與上開台灣省新生地開發處所管理相仳鄰之臺北縣樹林市○○段彭厝
    小段一二九之二○地號土地後，即自八十七年六月下旬起，以每部車新臺幣（下
    同）二千元之代價，供他人於如附圖Ａ、Ｂ、Ｃ、Ｄ（僅Ｄ部分位於臺北縣樹林
    市○○段彭厝小段一二九之二○地號土地內）所示部分內傾倒廢土，間由郭同發
    於該處收取費用後，將所收費用交付甲○○○及顏聰明收受，而竊佔臺灣省新生
    地開發處所管理之前揭如附圖所示Ａ、Ｂ、Ｃ所示部分之土地。嗣於八十七年六
    月二十二日十三時許，由不知情之蔡耀根（業經檢察官為不起訴處分）駕駛車牌
    號碼ＦＨ－○二八號營業大貨車載運廢棄物至上開公有地（如附圖Ａ、Ｂ所示部
    分內）傾倒時，為警當場查獲。
二、案經臺北縣警察局樹林分局報請臺灣板橋地方法院檢察署檢察官偵查起訴。
    理  由
一、訊據被告甲○○○對於其係顏聰明之妻，顏聰明係順利益有限公司實際負責人，
    郭同發係該公司名義負責人，顏聰明及郭同發有竊佔之事實固不諱言，惟矢口否
    認有竊佔之犯行，辯稱：伊只是顏聰明之妻，對本案均不知情，雖然曾到過傾倒
    廢土之現場，但只是拿東西給顏聰明，承租土地所交付之支票係顏聰明向伊所借
    云云。
二、惟查：
（一）另案被告郭同發登記為順利益有限公司之負責人，且於租賃契約書上代表該公
      司簽名為承租人，推由顏聰明持之出面與顏榮治就臺北縣樹林市○○段彭厝小
      段一二九之二○地號土地訂立租賃契約後，即自八十七年六月下旬起以每部車
      二千元之代價，供他人於如附圖Ａ、Ｂ、Ｃ、Ｄ所示之部分傾倒廢土，間由郭
      同發於該處收取費用，並將所收費用交付被告甲○○○及顏聰明收受等情，業
      據郭同發於另案供承在卷（見第三六九號偵查卷第九、十頁），郭同發甚且供
      稱：甲○○○與顏聰明是我的老闆，我是受僱他們等語（見原審八十八年易緝
      字第二三七號卷第十三頁反面），而本案供人傾倒廢棄物之地點確位於附圖Ａ
      、Ｂ、Ｃ、Ｄ所示部分內一節，亦據證人即臺灣省新生地開發處北區工作隊副
      技師黃振能於警訊、原審訊問時以及至現場履勘時指證明確（參一七七九八號
      偵查卷宗第九頁反面、第十頁正面、原審八十八年度易字第一六三號刑事卷宗
      第三二頁反面至第三三頁反面、八十八年度易緝字第二三七號卷宗第五九頁反
      面），且經原審另案囑託臺北縣樹林地政事務所測量屬實，並製有複丈成果圖
      （參八十八年度易緝字第二三七號卷宗第六五頁、第八六頁）附卷足稽，並有
      證人即前往該地傾倒廢棄物之蔡耀根及臺北縣樹林市○○段彭厝小段一二九之
      二○地號土地之有權人之一之證人顏榮治於偵查及原審審理中之證詞可資佐證
      （參同上一七七九八號偵查卷宗第三頁至第五頁、第二八頁正反面、八十八年
      度易緝字第二三七號卷宗第一二六頁、第一二七頁、第一二四頁），復有租賃
      契約書影本一份、順利益有限公司變更事項登記卡一份、現場照片十二幀、土
      地登記簿謄本二份、地籍圖謄本影本一份在卷足憑（參同上偵查卷宗第三０頁
      、第二一頁至第二四頁、八十八年度易字第一六三號卷宗第十九頁、第四六頁
      、第四七頁、第五一頁、第五二頁），另承租上開土地所支付之租金十二萬元
      係以金霖金企業有限公司負責人甲○○○簽立之支票支付，並由顏榮治兌領，
      並有誠泰商業銀行八十八年十一月二十三日誠泰銀土字第○一五號函及支票正
      、反面影本二紙在卷可按（參八十八年日度易緝字第二三七號卷宗第五八頁）
      ，足見郭同發於另案所供與事實相符，被告確有上開共同竊佔之事實，應足認
      定。被告所辯郭同發係挾怨報復云云，不足採信。
（二）又徵諸證人顏榮治於偵查中證稱：「（傾倒時知道傾倒範圍？）我的土地是平
      的，有整理過，我只是讓他們倒在我整地之部分。」等語（參偵查卷宗第二十
      八頁反面），再觀諸被告供人傾倒廢土如附圖Ａ、Ｂ、Ｃ所示部分土地之位置
      ，Ｃ部分與其所承租之顏榮治所有上開臺北縣樹林市○○段彭厝小段一二九之
      二○地號土地毗鄰，而Ａ、Ｂ部分則與所承租之土地距離非短（依比例尺折算
      約達十公尺），該部分土地上之廢土尚非因界限不明發生可堪比擬，郭同發於
      另案辯稱傾倒廢棄物處之界限不明云云，顯係卸責之詞，不足採信。
（三）再者，郭同發於原審另案供承：「（是否在八十七年四月十六日才登記為負責
      人？）我是八十七年六月十九日才開始當負責人，他（顏聰明）說出事要我擔
      ，每個月給我錢，原本說一個月要給我三萬元，但後來也跑了」等語（參原審
      八十八年度易字第二三七號卷第二六四頁），於本院另案訊問時供承：「本來
      顏聰明的母親要做負責人，他母親不要，叫我當，說要給我多一點錢，如果出
      事情要我擔‧‧‧我只是試倒二天，老闆找我當人頭」等語（參本院八十九年
      上易字第三八０五號卷第二十一頁、第二十八頁），是若郭同發與被告及顏聰
      明夫妻等人無不法情事，顏聰明何以須支付金錢作為代價由郭同發權充名義上
      之負責人？且顏聰明既已向郭同發表明出事時要其承擔，則郭同發於另案所辯
      不知違法之竊佔情事，亦難採信。
（四）又郭同發於另案堅稱：被告與顏聰明是伊老闆，伊是受僱他們，收錢後就交給
      被告夫婦二人等語（見原審八十八年易緝字第二三七號卷第十三頁反面、本院
      八十九年上易字第三八０五號卷第十九、二十頁一頁、第二十八頁），被告復
      坦承支付租金之支票係其所簽發等情（見一二一號偵查卷第十六頁），再參諸
      被告與顏聰明係夫妻，關係密切非常，被告亦不諱言曾到過傾倒廢土之現場，
      拿東西給顏聰明，則被告所辯伊不知情云云，不足憑信。
（五）綜合上述，被告所辯要係卸責之詞，本案事證已臻明確，被告犯行洵堪認定，
      自應依法論處。
三、核被告所為，係犯刑法第三百二十條第二項之竊佔罪，應依同條第一項之規定處
    斷。被告與顏聰明、郭同發間就本案犯行有犯意聯絡及行為分擔，應論以共同正
    犯。原審疏予詳查，逕認被告對本案全不知情，容有未洽。檢察官上訴意旨指摘
    原判決此部分不當，核有理由，自應由本院將該部分撤銷改判。爰審酌被告犯罪
    之動機、目的、供人傾倒廢土收取費用，嚴重破壞環境品質及其智識程度、參與
    本案之時間非長、犯後之態度等一切情狀，量處如主文第二項所示之刑，以示懲
    儆。又被告行為後，刑法業於民國（下同）九十年一月十日修正，並自同年月十
    二日起生效，原刑法第四十一條「犯最重本刑為三年以下有期徒刑以下之刑之罪
    ，而受六月以下有期徒刑或拘役之宣告，因身體、教育、職業或家庭之關係，執
    行顯有困難者，得以一元以上三元以下折算一日，易科罰金」，已修正為「犯最
    重本刑為五年以下有期徒刑以下之刑之罪，而受六個月以下有期徒刑或拘役之宣
    告，因身體、教育、職業、家庭之關係或其他正當事由，執行顯有困難者，得以
    一元以上三元以下折算一日，易科罰金。但確因不執行所宣告之刑，難收矯正之
    效，或難以維持法秩序者，不在此限。併合處罰之數罪，均有前項情形，其應執
    行之刑逾六月者，亦同」，經比較新舊法，以新法有利於被告，依刑法第二條第
    一項本文之規定，自應依修正後刑法處斷。爰就前揭對被告所宣告之刑，諭知易
    科罰金之折算標準。末查被告素行良好，以前從未曾犯罪，受任何有期徒刑以上
    刑之宣告，此有本院被告全國前案紀錄表一紙附卷（本院卷第十二頁）可憑。其
    經此教訓，自當知所警惕，而無再犯之虞，本院認上開有期徒刑之宣告，已足策
    其自新，所宣告之刑以暫不執行為當，因併諭知緩刑三年。
據上論斷，應依刑事訴訟法第三百六十九條第一項前段、第三百六十四條、第二百九
十九條第一項前段，刑法第二條第一項前段、第二十八條、第三百二十條第二項、第
一項、修正後刑法第四十一條第一項、刑法第七十四條第一款，罰金罰鍰提高標準條
例第一條前段、第二條，判決如主文。
本案經檢察官張秋雲到庭執行職務。
中      華      民      國    九十二    年      七      月    二十九    日
                              臺灣高等法院刑事第四庭
                                  審判長法  官  蔡  永  昌
                                        法  官  李  英  豪
                                        法  官  徐  昌  錦
右正本證明與原本無異。
不得上訴。
                                        書記官  吳  金  來
中      華      民      國    九十二    年      八      月      四      日
附錄：本案論罪科刑法條全文中華民國刑法第三百二十條
 (普通竊盜罪、竊佔罪)
意圖為自己或第三人不法之所有，而竊取他人之動產者，為竊盜罪，處五
年以下有期徒刑、拘役或五百元以下罰金。
意圖為自己或第三人不法之利益，而竊佔他人之不動產者，依前項之規定
處斷。
前二項之未遂犯罰之。


司法院資訊處製作；財團法人民間司法改革基金會備份。
